【裁判字號】    95,台非,315
【裁判日期】    951221
【裁判案由】    竊盜等罪
【裁判全文】
最高法院刑事判決              九十五年度台非字第三一五號
上  訴  人  最高法院檢察署檢察總長
被      告  甲○○
上列上訴人因被告竊盜等罪案件，對於台灣高等法院中華民國九
十五年一月二十六日刑事第二審確定判決（九十四年度上易字第
一三八九號，起訴案號：台灣板橋地方法院檢察署九十四年度偵
字第八○四三號），認為違背法令，提起非常上訴，本院判決如
下：
    主  文
原判決關於加重竊盜部分撤銷，由台灣高等法院依判決前之程序
更為審判。
其他上訴駁回。
    理  由
非常上訴理由稱：「按判決不適用法則或適用不當者，為違背法
令，刑事訴訟法第 378條定有明文。又判決所載理由矛盾者當然
為違背法令，刑事訴訟法第 379條第14款亦有明文。原判決事實
認定，甲○○基於意圖為自己不法所有之概括犯意，於 94年2月
22日14時35分許，在臺北縣新莊市○○街81巷28號前，徒手竊取
徐聖鈞所有之ＦＥＸ－848 號機車，得手後供己使用，則被告此
部分應係犯刑法第320條第1項之普通竊盜罪，乃於判決理由內記
載，被告甲○○於竊取機車時，攜帶鑰匙及Ｔ字型螺絲起子各１
支，此為被告甲○○自承在卷，被告甲○○此部分之犯行，應論
以刑法第 321條第1項第3款之攜帶兇器竊盜罪，自有理由矛盾及
適用法則不當之違法。又犯罪事實應依證據認定之，無證據不得
推定其犯罪事實，而刑事訴訟法上所謂認定犯罪事實之證據，係
指足以證明被告確有犯罪行為之積極證據而言，該項證據必須適
合於被告犯罪事實之認定，始得採為斷罪之資料，茍卷存證據資
料不足以積極證明犯罪事實時，被告並不負自證其為無罪之責任
。原判決認定被告有竊盜徐聖鈞所有ＦＥＸ－848 號機車之犯行
，乃以徐聖鈞、許家儂之證言及臺北縣政府警察局車輛失竊電腦
輸入單、贓物領據、行竊時經錄影翻拍之照片各１紙為證據，惟
查：徐聖鈞之證言及臺北縣政府警察局車輛失竊電腦輸入單、贓
物領據等證據，僅能證明徐聖鈞所有之ＦＥＸ－848 號機車，確
係於 94年2月22日在臺北縣新莊市○○街81巷28號前遭竊，並不
能證明該車係被告所竊，而卷附行竊時經錄影翻拍之照片，完全
無法辨識行竊者之形貌，有該照片可稽（見臺灣板橋地方法院檢
察署94年度偵字第11821 號偵查卷第40頁），自不得憑該照片作
為認定被告竊盜之犯罪證據，而證人許家儂指證被告騎ＦＥＸ－
848 號行搶，僅能證明被告騎機車行搶，並不能證明該機車為被
告所竊，本件並無積極證據證明被告有竊取徐聖鈞所有ＦＥＸ－
848 號機車之犯行，原判決此部分論被告以加重竊盜罪，應有判
決不適用法則之違法。又修正前刑法第56條之連續犯雖以一罪論
，但得加重其刑至二分之一其加重多寡，當與連續犯行次數之多
寡有關，故同一連續犯案件，其所認定犯行次數較少者，與所認
定犯行次數較多者，兩者適用之連續犯刑罰法條，就形式上觀之
，雖無差異，但實質上其法條所含刑罰輕重之程度（非常上訴書
誤載為「程序」），顯有不同（貴院 82年度第7次刑事庭會議參
照），原判決認定被告竊取ＦＥＸ－848 號機車，自影響被告刑
度之輕重，且於被告不利，案經確定，爰依刑事訴訟法第 441條
、第443條提起非常上訴，以資糾正。」等語。
本院按科刑之判決書其所記載之事實與理由之說明，必須彼此互
相適合，否則即屬理由矛盾，其判決為當然違背法令。又提起非
常上訴之判決所載理由矛盾致適用法令違誤，而顯然於判決有影
響者，應屬刑事訴訟法第四百四十七條第一項第一款之判決違背
法令。再刑事訴訟法上所謂認定犯罪事實之證據，係指足以證明
被告確有犯罪行為之積極證據而言，該項證據必須適合於被告犯
罪事實之認定，始得採為斷罪之資料。若所憑之證據資料與其所
認定之犯罪事實間，欠缺必要之關聯性，即與不憑證據認定事實
無異，自與刑事訴訟法第一百五十四條第二項之規定有違。本件
原判決事實欄記載：被告甲○○基於意圖為自己不法所有之概括
犯意，於九十四年二月二十二日十四時三十五分許，在台北縣新
莊市○○街八十一巷二十八號前，徒手竊取徐聖鈞所有之ＦＥＸ
－八四八號機車，得手後供己使用等情；並未記載被告於竊取上
述機車時，有使用鑰匙或其身上攜帶有Ｔ型螺絲起子或其他兇器
之情形。但其理由二之(五)內卻說明「被告甲○○於竊取徐聖鈞機
車時，攜帶前揭鑰匙及Ｔ型螺絲起子各一支……雖其以鑰匙為竊
取該部機車之工具……被告甲○○此部分之犯行，仍應論以刑法
第三二一條第一項第三款之攜帶兇器竊盜罪」云云（見原判決第
五頁倒數第九行至倒數第五行）。其所記載之事實與理由之說明
，顯然不相適合，自有判決理由矛盾之當然違背法令。而原判決
事實既未認定被告竊取徐聖鈞之機車時，有攜帶Ｔ型螺絲起子或
其他兇器之情形，則該部分自應論以刑法第三百二十條第一項之
普通竊盜罪。乃原判決理由謂被告於竊取徐聖鈞機車時，攜帶前
揭可供兇器使用之Ｔ型螺絲起子一支，而應論以刑法第三百二十
一條第一項第三款之攜帶兇器竊盜罪云云。則其理由矛盾已致適
用法令違誤，而顯然於判決有影響，依上說明，自屬刑事訴訟法
第四百四十七條第一項第一款之判決違背法令。又原判決認定被
告有竊取徐聖鈞所有上揭機車之犯行，無非依憑徐聖鈞、許家儂
之證言，以及台北縣政府警察局車輛失竊電腦輸入單、贓物領據
，暨錄影翻拍之照片各一張為證據。惟徐聖鈞之證言，以及台北
縣政府警察局車輛失竊電腦輸入單暨贓物領據各一紙，雖能證明
徐聖鈞所有之上揭機車，於九十四年二月二十二日，在台北縣新
莊市○○街八十一巷二十八號失竊，但尚不能據以證明該機車即
係被告所竊取。而證人許家儂雖指證被告騎乘上揭機車強盜其財
物，但亦不能憑此證明該機車即為被告所竊取。另卷附錄影翻拍
之照片，因過於模糊而無法辨識行竊者之形貌（見台灣板橋地方
法院檢察署九十四年度偵字第一一八二一號偵查卷第四十頁），
亦難憑該照片作為認定被告竊盜之犯罪證據。是原判決所憑之證
據，與被告竊取上揭機車間之關聯性尚有未足。乃原審僅憑上述
證據資料，遽認被告有竊取徐聖鈞上揭機車之犯行，實與未憑證
據認定犯罪事實無異，自與刑事訴訟法第一百五十四條第二項之
規定有違。又修正前刑法第五十六條之連續犯，雖以一罪論，但
得加重其刑至二分之一；其加重程度，當與連續犯行次數之多寡
有關，故同一連續犯案件，其所認定犯行次數較少者，與所認定
犯行次數較多者，兩者適用之連續犯刑罰法條，在形式上雖無差
異，但實質上其法條所含刑罰輕重之程度，顯有不同（本院八十
二年度第七次刑事庭會議決議參照）。原判決未憑確實之證據，
遽認被告有竊取徐聖鈞所有ＦＥＸ－八四八號機車之事實，復於
理由內謂被告攜帶兇器（即Ｔ型螺絲起子）竊取上揭機車，而為
與其事實認定不符之說明，並據以撤銷第一審判決，而論斷被告
此部分係犯刑法第三百二十一條第一項第三款之加重竊盜罪，而
與其他竊盜部分構成連續犯行之一部，自影響被告刑度之輕重，
而於被告不利。案經確定，非常上訴意旨執以指摘原判決違法，
洵有理由。惟原判決認定被告竊盜徐聖鈞所有上揭機車，既有不
憑證據認定事實之違法情形。為維持被告審級之利益，並求事實
之真切，爰由本院將原判決關於加重竊盜部分撤銷，由原審依判
決前之程序更為審判，期臻適法。至非常上訴意旨雖就原判決關
於恐嚇取財部分一併提起非常上訴，但並未指摘該部分有何違背
法令之情形，該部分上訴自難認為有理由，應予駁回。
據上論結，應依刑事訴訟法第四百四十六條、第四百四十七條第
二項前段，判決如主文。
中    華    民    國  九十五  年   十二   月  二十一  日
                      最高法院刑事第四庭
                          審判長法官  吳  雄  銘
                                法官  池  啟  明
                                法官  郭  毓  洲
                                法官  韓  金  秀
                                法官  黃  梅  月
      本件正本證明與原本無異
                                      書  記  官
中    華    民    國  九十五  年  十二    月  二十五  日
                                                   m


司法院資訊處製作；財團法人民間司法改革基金會備份。
